【裁判字號】    99,輔宣,1
【裁判日期】    990415
【裁判案由】    輔助宣告
【裁判全文】
臺灣宜蘭地方法院民事裁定               99年度輔宣字第1號
聲  請  人  乙○○○
上列聲請人聲請輔助宣告事件，本院裁定如下：
    主  文
宣告甲○○（女，民國○○○年○月○○日生，身分證統一編號
：Ｚ000000000，住宜蘭縣羅東鎮○○里○○鄰○○路○段二三八
號）為受輔助宣告之人。
選定乙○○○（女，民國○○○年○月○○○日生，身分證統一
編號：Ｚ000000000）為受輔助宣告之人甲○○（女，民國○○○
年○月○○日生，身分證統一編號：Ｚ000000000號）之輔助人。
聲請程序費用新臺幣壹仟元由受輔助宣告之人負擔。
    理  由
一、聲請意旨略以：應受輔助宣告之人甲○○（女，民國○○○
    年○月○○日生，身分證統一編號：Ｚ000000000，住宜蘭縣
    羅東鎮○○里○○鄰○○路○段二三八號）診斷為輕度智能
    障礙，延醫診治仍不見起色，致其為意思表示或受意思表示
    ，或辨識其意思表示效果之能力顯有不足。聲請人乙○○○
    為應受輔助宣告之人甲○○之母，爰依民法第十五條之一第
    一項聲請准予宣告甲○○為受輔助宣告之人。又為維護應受
    輔助宣告之人甲○○各項權益，爰請併予選定乙○○○為應
    受輔助宣告之人甲○○之輔助人等語，並提出戶籍謄本、財
    團法人羅許基金會羅東博愛醫院（下稱羅東博愛醫院）診斷
    證明書及中華民國身心障礙手冊等件在卷為證。
二、按對於因精神障礙或其他心智缺陷，致其為意思表示或受意
    思表示，或辨識其意思表示效果之能力，顯有不足者，法院
    得因本人、配偶、四親等內之親屬、最近一年有同居事實之
    其他親屬、檢察官、主管機關或社會福利機構之聲請，為輔
    助之宣告。民法第十五條之一第一項定有明文。
三、本院審驗應受輔助宣告之人甲○○之心神狀況，並採用羅東
    博愛醫院九十九年三月二十六（九九）羅博醫字第二０一０
    ０三０一四五號函附，由該院精神科專科醫師黃鈞蔚醫師製
    作之精神鑑定報告書所載：(一)應受輔助宣告之人甲○○出生
    後，發展較其他同齡嬰幼兒緩慢，走路時常跌倒，且至一歲
    七、八月才開始叫爸媽，嗣於八十年初就讀小學階段，曾至
    本院復健科接受感覺統合治療，八十八年中學畢業時，因學
    業表現不佳而由父母帶至本院精神科初診，經心理衡鑑診斷
    為輕度智能不足而轉介至資源班就讀，最高學歷為頭城家商
    綜合職能科特教班；(二)應受輔助宣告之人甲○○畢業後，以
    身心障礙者之身分就業，現在宜蘭縣羅東鎮公正國小特教班
    擔任助教，協助照顧小朋友生活起居、接聽電話及打掃教室
    等工作，無抽菸或飲酒習慣，亦無其他物質濫用情形；(三)應
    受輔助宣告之人甲○○二年前曾因上消化道出血在羅東聖母
    醫院就醫，但未住院，健康狀況良好，無罹患任何重大疾病
    ，亦無精神疾病就醫紀錄，僅於多年前，其母為保護應受輔
    助宣告之人而為其進行結紮手術；(四)鑑定時，應受輔助宣告
    之人甲○○可清楚表達瞭解鑑定目的及其母為保護權益之用
    心，並可說明喜歡辦卡而當場拿出近二十張會員卡，嗣經鑑
    定醫師對其澄清及說明時，可於言談過程中，明確查悉應受
    輔助宣告之人為意思表示或受意思表示，或其辨識其意思表
    示效果之能力顯有不足；(五)應受輔助宣告之人甲○○之定向
    力、記憶力、計算力、抽象思考力雖未出現明顯問題，但判
    斷力，尤其關於社交功能部分顯有不足，確有接受輔助必要
    等情，認甲○○因辨識能力顯有不足，且有受輔助宣告之必
    要，爰依首揭法條規定，宣告甲○○為受輔助宣告之人。
四、按受輔助宣告之人，應置輔助人。輔助人及有關輔助之職務
    ，準用第一千一百十一條至第一千一百十一條之二之規定，
    民法第一千一百一十三條之一定有明文。再按，法院為監護
    之宣告時，應依職權就配偶、四親等內之親屬、最近一年有
    同居事實之其他親屬、主管機關、社會福利機構或其他適當
    之人選定一人或數人為監護人。法院為前項選定及指定前，
    得命主管機關或社會福利機構進行訪視，提出調查報告及建
    議。監護之聲請人或利害關係人亦得提出相關資料或證據，
    供法院斟酌。法院選定監護人時，應依受監護宣告之人之最
    佳利益，優先考量受監護宣告之人之意見，審酌一切情狀，
    並注意下列事項：受監護宣告之人之身心狀態與生活及財
    產狀況；受監護宣告之人與其配偶、子女或其他共同生活
    之人間之情感狀況；監護人之職業、經歷、意見及其與受
    監護宣告之人之利害關係；法人為監護人時，其事業之種
    類與內容，法人及其代表人與受監護宣告之人之利害關係。
    民法第一千一百十一條、第一千一百十一條之一分別定有明
    文。查聲請人即受輔助宣告之人甲○○之母蔡陳美珠業已陳
    明願任受輔助宣告之人甲○○之輔助人，本院亦認聲請人蔡
    陳美珠為受輔助宣告之人甲○○之母，具輔助其女甲○○之
    意願與能力，當認其可為受輔助宣告之人甲○○之利益全力
    監護，由其擔任受輔助宣告之人甲○○之輔助人，自當合於
    受輔助宣告之人甲○○之最佳利益。秉此，本院基於受輔助
    宣告之人甲○○之最佳利益，復查無不宜由聲請人蔡陳美珠
    輔助受輔助宣告之人甲○○之法定事由，爰依法併予選定聲
    請人蔡陳美珠擔任受輔助宣告之人甲○○之輔助人如主文。
五、依民事訴訟法第六百二十四條之一第三項、第六百零八條第
    一項，裁定如主文。
中    華    民    國    99    年    4     月    15    日
                    家事法庭法  官  陳嘉年
以上正本與原本無異。
本裁定輔助宣告部分不得抗告；如不服本裁定關於選定輔助人等
部分，應於裁定送達後10日內向本院提出抗告狀（應附繕本）。
中    華    民    國    99    年    4     月    15    日
                            書記官  林家妮

司法院資訊處製作；財團法人民間司法改革基金會備份。
